臺灣板橋地方法院刑事判決　　　　　　　　　　　　九十二年度訴字第二二六號
　　公　訴　人　臺灣板橋地方法院檢察署檢察官
　　被　　　告　甲○○
右列被告因違反
），本院行簡式審判程序判決如左：
    主  文
甲○○共同行使偽造私文書，足以生損害於公眾及他人，處有期徒刑伍月，如易科罰
金以佰元折算壹日。
    事  實
一、甲○○前有竊盜罪之犯罪科刑紀錄，執行完畢已逾五年後，於民國八十三年間因
    竊盜罪，經臺灣臺北地方法院於八十四年三月三十一日以八十三年度訴字第二九
    三五號判處有期徒刑二年。又於八十五年間因竊盜罪，經臺灣高雄地方法院於八
    十五年五月二十七日以八十五年度訴字第一一五九號判處有期徒刑二年。上開二
    案經臺灣高雄地方法院於八十五年十月十八日以八十五年度聲字第一六九九號裁
    定應執行有期徒刑三年十月。復因違反槍砲彈藥刀械管制條例案件，於八十六年
    二月四日，經臺灣高等法院以八十六年度上訴字第八二號判處有期徒刑一年六月
    。上開各罪接續執行，於八十七年四月九日縮短刑期假釋出監，至九十年二月十
    八日縮刑假釋期滿，以已執行論（起訴書誤載為八十七年四月九日假釋期滿執行
    完畢），猶不知悔改。
二、甲○○復與程正基等人分別於八十五年六月十七日及同年八月一日，涉嫌違反懲
　　治盜匪條例、槍砲彈藥刀械管制條例等案件為警查獲，甲○○移送偵辦，程正基
    趁機逃逸並於同年月十三日潛逃出境，於同年九月五日遭限制出境處分，甲○○
    則於八十七年六月十六日經臺灣高等法院發布命令限制出境在案。詎甲○○為達
    出境之目的，竟與年籍姓名不詳綽號「阿揆」之成年男子，基於行使偽造私文書
    之犯意聯絡，甲○○先於八十七年七月下旬某日，竊取其同母異父之兄賴泰坤置
    放在臺北縣新莊市○○路一一五號住處房間內之賴泰坤
    件（五親等內血親間竊盜部分，未據賴泰坤告訴）。數日後，甲○○將上開賴泰
    坤之
    予不知情之快遞公司人員轉交「阿揆」之男子。「阿揆」之男子取得上開
    、退伍令及照片後，由不詳姓名之人冒用賴泰坤名義在收據號碼六八一九九七號
    之普通
    明發之照片一張及賴泰坤之
    泰坤之
    年八月間某日向外交部領事事務局冒用賴泰坤名義申請
    普通
    確性及賴泰坤。嗣外交部領事事務局於八十七年八月十九日誤以賴泰坤申請而核
    發號碼Ｍ00000000號、姓名年籍資料均為賴泰坤、相片為賴明坤之中華
    民國
    明發取得前開
    所掌公文書之概括犯意，自八十七年九月二十三日起至九十年五月三十日止，未
    經許可，連續於附表所示時間持前開
    及入國（境）各六次，分別前往澳門旅遊，或至南非找尋程正基，並於每次出境
    或入境時出示前開
    賴泰坤，使該等不知情之公務員將此「賴泰坤」入出境之事項輸入電腦，而登載
    該不實之事項於職務上所掌之內政部入出境管理局入出境電腦報表公文書上，足
    生損害於境管局對入出境管理之正確性及賴泰坤。嗣程正基於九十一年九月二十
    六日返國入境，因通緝犯身分遭緝獲後具狀檢舉，始悉上情。
三、案經程正基告發暨臺北縣政府警察局新莊分局報請臺灣板橋地方法院檢察署檢察
    官偵查起訴，而甲○○於本院準備程序中就被訴事實為有罪之陳述，經法官告知
    簡式審判程序之旨，並聽取當事人之意見後，裁定進行簡式審判程序。
    理  由
一、右揭犯罪事實，業據被告甲○○於警詢、偵查及本院審理時坦承不諱，核與告發
    人程正基於警詢及偵查中之指述情節相符，並經被害人賴泰坤於警詢及偵查中指
    訴詳確，且有國人入出境端末查詢報表、普通
    政署入出境管理局九十二年十一月五日境愛卿字第０九二一０二二四三五０號函
    、入出境紀錄各一份、入出境查詢結果二紙在卷可稽。至被告雖供承是程正基叫
    伊找一個人頭，程正基說可以幫忙辦理
    伊這麼做等語，但為告發人程正基於警詢時否認在卷，此外，復無其他積極證據
    足以證明告發人程正基有何共同參與上開冒名申請
    述，尚非有據，應認本件係被告與「阿揆」之成年男子共同冒名申請
    事證明確，被告犯行，洵堪認定，應依法論科。
二、論罪科刑部分
（一）按
      報遺失，以供冒名申請
      十萬元以下之罰金」；「前項冒用名義者，亦同」。惟該條第四項既規定：「
      前項」冒用名義者，則該項規範處罰之犯罪行為人顯係僅限於將國民
      付他人或謊報遺失以供冒名申請
      冒名者同意而提出申請，縱有提出被冒名者名義之申請書，原不成立行使偽造
      私文書，始有特別立法加以處罰之必要。本案被告係未經賴泰坤同意而冒用其
      名義提出申請
      五月十七日修正公布，於同月二十一日施行，而被告前開冒名申請
      係於八十七年八月間，俱如前述，則被告行為時，
      尚未公布施行，自應適用當時之法律處罰，不能以嗣後所制定之法律溯及既往
      加以處罰。故被告偽造賴泰坤名義之普通
      之行為，係犯刑法第二百十六條、第二百十條之行使偽造私文書罪，公訴意旨
      認被告係犯
      本院自應予審理，並變更起訴法條。被告偽造私文書之低度行為為行使之高度
      行為吸收，不另論罪。被告與「阿揆」成年男子就上揭犯行，有犯意之聯絡及
      行為之分擔，皆為共同正犯。又被告所犯上開行使偽造私文書罪，有利用不知
      情之旅行社代辦人員行使之情形，則被告應為行使偽造私文書之間接正犯。
（二）次按人民未經許可者，不得入出境，違反者，國家安全法第六條第一項規定，
      處三年以下有期徒刑、拘役或科或併科九萬元以下罰金。另入出國及移民法，
      業於八十八年五月二十一日公布，並自同日起施行，同法第五十四條就未經許
      可入出國之行為，亦處三年以下有期徒刑、拘役或科或併科九萬元以下罰金。
      被告於上開入出國及移民法第五十四條公布施行後，有連續犯之行為，應依最
      後行為時之法律處斷，而入出國及移民法第五十四條與國家安全法第六條第一
      項，經比較結果，兩者刑罰相同，且就入出國及移民法第一條立法意旨係專就
      入出境管理事項所為之規範，應優於其他法律而適用，而依特別法優於普通法
      原則，應適用入出國及移民法第五十四條規定。故核被告持「賴泰坤」名義之
      月八日出境、同月十四日入境、同年十月十七日出境、同月十九日入境、八十
      八年三月十三日出境、同月十六日入境、八十八年十一月二十七日出境、同年
      十二月十三日入境、九十年三月五日出境（九十年五月三十日入境部分除外，
      理由詳後述）之行為，係犯入出國及移民法第五十四條之罪。惟其中被告於九
      十年五月三十日入境部分，入出國及移民法第五條第一項後段「但居住台灣地
      區設有
      為居住台灣地區設有
      稽，則被告於九十年五月三十日入境之行為，因已在入出國及移民法公布施行
      一年後，被告該次入境之行為並不成立犯罪，附此敘明。又被告多次未經許可
      入出國之犯行，時間緊接，方法相同，觸犯構成要件相同之罪名，顯係基於概
      括犯意為之，依連續犯之規定論以一罪，並加重其刑。又被告持「賴泰坤」名
      義之
      所載之公文書之行為，係犯刑法第二百十四條之使公務員登載不實罪；被告前
      後十二次入出境時使公務員登載不實之犯行，時間緊接，方法相同，觸犯構成
      要件相同之罪名，顯係基於概括犯意為之，依連續犯之規定論以一罪，並加重
      其刑。又被告前有竊盜罪之犯罪科刑紀錄，最近一次於八十三年間因竊盜罪，
      經臺灣臺北地方法院於八十四年三月三十一日以八十三年度訴字第二九三五號
      判處有期徒刑二年；於八十五年間因竊盜罪，經臺灣高雄地方法院於八十五年
      五月二十七日以八十五年度訴字第一一五九號判處有期徒刑二年；上開二案經
      臺灣高雄地方法院於八十五年十月十八日以八十五年度聲字第一六九九號裁定
      應執行有期徒刑三年十月；復因違反槍砲彈藥刀械管制條例案件，於八十六年
      二月四日，經臺灣高等法院以八十六年度上訴字第八二號判處有期徒刑一年六
      月。上開各罪接續執行，於八十七年四月九日縮短刑期假釋出監，至九十年二
      月十八日縮刑假釋期滿，以已執行論，其於五年內再犯有期徒刑以上之入出國
      及移民法第五十四條之罪及使公務員登載不實罪，均為累犯（惟本案行使偽造
      私文書部分不構成累犯，理由詳後述）。
（三）被告上開所犯行使偽造私文書罪、入出國及移民法第五十四條之罪，及使公務
      員登載不實罪間，有方法、目的之牽連關係，應從一重之行使偽造私文書罪處
      斷。公訴人就上開犯行已於起訴書犯罪事實欄載明「被告連續於上開時間多次
      冒稱賴泰坤並持上開
      被告此部分行為涉犯入出國及移民法第五十四條之罪、刑法第二百十四條之罪
      （見本院九十三年一月二十八日審理筆錄），且被告未經許可入出國、使證照
      查驗人員將不實之出入境事實登載於其等職務上所載之公文書之犯罪事實，與
      前揭論罪科刑之行使偽造私文書罪部分，有牽連犯之關係，已如前述，本院自
      應就屬於裁判上一罪之入出國及移民法第五十四條之罪、使公務員登載不實罪
      部分一併加以裁判，併此敘明。
（四）又如前所述，被告所犯行使偽造私文書罪、入出國及移民法第五十四條之罪，
      及使公務員登載不實罪間，有方法、目的之牽連關係，應從一重之行使偽造私
      文書罪處斷，而被告本件行使偽造私文書犯行之時間係八十七年八月間，屬於
      假釋期間內所犯，則牽連犯所從一重處斷之行使偽造私文書之重罪部分，並非
      屬於有期徒刑執行行完畢五年內再犯之罪，自不構成累犯，則本案自不得依累
      犯規定加重其刑；公訴意旨認被告應依刑法第四十七條累犯規定加重其刑，容
      有誤會。爰審酌被告素行不佳，其為求順利出入國境，竟與他人共同偽造
      申請書以冒領他人
      造成之危害甚大，兼衡被告犯後坦承犯行，態度尚稱良好等一切情狀，量處如
      主文所示之刑，以資懲儆。又刑法第四十一條，業經立法院於九十年一月四日
      修正通過，並經總統於同年月十日公布，同年月十二日生效施行。修正後第四
      十一條規定「犯最重本刑為五年以下有期徒刑以下之刑之罪，而受六個月以下
      有期徒刑或拘役之宣告，因身體、教育、職業、家庭之關係或其他正當事由，
      執行顯有困難者，得以一元以上三元以下折算一日，易科罰金。但確因不執行
      所宣告之刑，難收矯正之效或難以維持法秩序者，不在此限。併合處罰之數罪
      ，均有前項情形，其應執行之刑逾六月者，亦同。」較修正前同條所定「犯最
      重本刑為三年以下有期徒刑以下之刑之罪，而受六月以下有期徒刑或拘役之宣
      告，因身體、教育、職業、或定庭之關係，執行顯有困難者，得以一元以上三
      元以下折算一日，易科罰金。」之內容，顯然為有利於被告，茲被告前開行使
      偽造私文書之犯行，係於八十七年八月間所為，俱如前述，而被告行為後刑法
      第四十一條已有變更，經比較新舊法之結果，修正後之規定對被告顯較舊為有
      利，應依刑法第二條第一項前段之規定，應適用修正後之現行刑法第四十一條
      第一項前段規定，併諭知易科罰金之折算標準。
（五）偽造之普通
      而交付外交部領事事務局保管，已非被告所有，亦非違禁物，爰不為沒收之諭
      知。又賴泰坤名義所核發之中華民國
      供稱最後一次入境後即用剪刀剪壞，並用火燒毀等情，亦不為沒收之諭知。末
      按刑法上之偽造署押罪，係指單純偽造簽名、畫押而言，若在申請書類之姓名
      欄填寫申請人之姓名，僅在識別何人申請，並非表示本人簽名之意思，尚不生
      偽造署押之問題（最高法院八十五年度臺非字第一四六號判決意旨參照）。查
      本件卷附之普通
      固填寫「ＬＡＩ，ＴＡＩ　ＫＵＮ」，然該賴泰坤之外文姓名僅在表示申請護
      照名義人之外文姓名，並非表示本人即賴泰坤簽名之意思，故該申請書尚無偽
      造署押之情形，附此敘明。
三、公訴意旨另以：被告甲○○為達出境之目的，竟於八十七年八月十九日，未經其
    兄賴泰坤之同意或授權，擅自竊取賴某置放於台北縣新莊市○○路一一五號房內
    之
    坤之名義，交予不知情之代辦人員，持向外交部領事事務局申請核發
    知情之承辦公務員填載不實事項於其職務上所掌管之電腦檔案公文書上，並於八
    十七年八月十九日，據以核發中華民國
    管理核發
    使該登載不實
    止，連續多次冒稱賴泰坤並持前開
    訴之犯罪事實認被告另涉有刑法第二百十四條之使公務員登載不實罪嫌及第二百
    十六條、第二百十四條之行使明知為不實之事項而使公務員登載於職務上所掌之
    公文書罪嫌。惟按刑法第二百十四條所謂使公務員登載不實事項於公文書罪，須
    一經他人之聲明或申報，公務員即有登載之義務，並依其所為之聲明或申報予以
    登載，而屬不實之事項者，始足構成，若其所為聲明或申報，公務員尚須為實質
    之審查，以判斷其真實與否，始得為一定之記載者，即非本罪所稱之使公務員登
    載不實（最高法院七十三年度台上字第一七一０號判例意旨參照）。又
    施行細則第四十四條第一項、第二項規定：「有下列情形之一者，主管機關或駐
    外館處得於受理申請後一個月內，通知申請人於二個月內補件或約請申請人面談
    ：一、申請資料或照片與所繳身分文件或與檔存前領
    、所繳證件之真偽有向發證機關查證之必要者。三、申請人對申請事項之說明有
    虛偽陳述或隱瞞重要事項之嫌，需時查證者。依前項之審查結果有必要者，主管
    機關得將申請案件移送相關機關偵查；處理期間得延長至六個月。」是外交部領
    事事務局就
    旨，縱使本件被告係冒用賴泰坤之相關身分證件以申辦
    載不實之罪名相繩。再者，本件賴泰坤名義之
    部所屬領事事務局所製發，縱係被告冒用賴泰坤之名義所申辦並持之使用，然該
    賴泰坤名義之
    使公務員登載不實之罪嫌，被告持該
    為不實之事項而使公務員登載於職務上所掌之公文書罪。然公訴意旨認為此部分
    犯行與前揭有罪科刑之部分，係方法結果牽連犯之裁判上一罪關係，自無庸另為
    無罪之諭知。
據上論斷，應依刑事訴訟法第二百九十九條第一項前段、第三百條、第二百七十三條
之一第一項，入出國及移民法第五十四條，刑法第十一條前段、第二條第一項前段、
第二十八條、第二百十六條、第二百十條、第二百十四條、第五十五條、第四十一條
第一項前段，罰金罰鍰提高標準條例第一條前段、第二條，判決如主文。
本案經檢察官王家春到庭執行職務。
中　　　華　　　民　　　國　　　九十三　　　年　　　五　　　月　　三　　日
                                  臺灣板橋地方法院刑事第七庭
                                          法　官  楊 志 雄
右正本證明與原本無異。
如不服本判決，應於判決送達後十日內，向本院提出上訴狀。
                                          書記官  胡 勤 義
中　　　華　　　民　　　國　　　九十三　　　年　　　五　　　月　　六　　日
附錄本案論罪科刑法條全文：
刑法第二百十條
偽造、變造私文書，足以生損害於公眾或他人者，處五年以下有期徒刑。
刑法第二百十四條
明知為不實之事項，而使公務員登載於職務上所掌之公文書，足以生損害
於公眾或他人者，處三年以下有期徒刑、拘役或五百元以下罰金。
刑法第二百十六條
行使第二百十條至第二百十五條之文書者，依偽造、變造文書或登載不實
事項或使登載不實事項之規定處斷。
入出國及移民法第五十四條
未經許可入出國或受禁止出國處分而出國者，處三年以下有期徒刑、拘役
或科或併科新台幣九萬元以下罰金。
附  表：
一、八十七年九月二十三日出境、八十七年九月三十日入境
二、八十七年十月八日出境、八十七年十月十四日入境
三、八十七年十月十七日出境、八十七年十月十九日入境
四、八十八年三月十三日出境、八十八年三月十六日入境
五、八十八年十一月二十七日出境、八十八年十二月十三日入境
六、九十年三月五日出境、九十年五月三十日入境
